【裁判字號】    99,交抗,860
【裁判日期】    990303
【裁判案由】    違反道路交通管理處罰條例
【裁判全文】
臺灣高等法院交通事件裁定             99年度交抗字第860號
抗  告  人
即受處分人    甲○○
上列抗告人因違反道路交通管理處罰條例案件，不服臺灣板橋地
方法院，中華民國98年12月29日所為裁定（98年度交聲字第4364
號），提起抗告，本院裁定如下：
    主  文
抗告駁回。
    理  由
一、抗告意旨略以：本件抗告人因酒測超過標準值，違反公共違
    險罪，獲檢察官緩起訴處分，並依刑事訴訟法第253條之2第
    4款向國庫支付新臺幣2萬元，然本件舉發員警就同一交通事
    件開出交通違規罰單，原處分機關亦告知其需繳納酒駕違規
    罰款，致使抗告人一事二罰，並因而超過申訴期間，而遭原
    審裁定異議駁回，爰請求撤銷原處分云云。
二、按受處分人，不服第8條主管機關所為之處罰，得於接到裁
    決書之翌日起20日內，向管轄地方法院聲明異議；交通法庭
    認聲明異議不合法律上之程式或其異議權已經喪失者，應以
    裁定駁回之，道路交通管理處罰條例第87條第1項、道路交
    通案件處理辦法第18條前段分別定有明文。故受處分人自應
    於上開規定之期間內向法院聲明異議，倘受處分人逾期異議
    ，即於法不合，法院自應裁定駁回。次按違反道路交通管理
    事件統一裁罰標準及處理細則第5條規定，處理違反道路交
    通管理事件，有關文書之送達程序，依行政程序法之規定；
    而行政程序法第74條第1項僅規定寄存送達之方式，並無就
    行政文書寄存送達之生效時間另為規定，而駕駛人因交通違
    規事件，經監理站依道路交通管理處罰條例裁處罰鍰之裁決
    書，其性質係屬於處理違反「道路交通管理」事件之行政文
    書，尚未達法院依道路交通案件處理辦法第2條第1款所稱之
    「聲明異議之案件」之交通案件之程度，自不適用道路交通
    管理處罰條例第89條前段所指之法院受理「交通事件」準用
    刑事訴訟法之規定，從而有關裁決書送達之程序，自應依違
    反道路交通管理事件統一裁罰標準及處理細則第5條之規定
    ，即適用行政程序法有關文書送達之規定。再按，送達於應
    受送達人之住居所、事務所或營業所為之；於送達處所不獲
    會晤應受送達人時，得將文書付與有辨別事理能力之同居人
    、受僱人或應送達處所之接收郵件人員；送達不能依前2 條
    規定為之者，得將文書寄存送達地之地方自治或警察機關，
    並做送達通知書2份，一份黏貼於應受送達人住居所、事務
    所、營業所或其就業處所門首，另一份交由鄰居轉交或置於
    該送達處所信箱或其他適當位置以為送達；前項情形，由郵
    政機關為送達者，得將文書寄存於送達地之郵政機關，行政
    程序法第72條第1項前段、第73條第1項、第74條第1項、第2
    項分別定有明文，故依行政程序法第74條第1項規定所為之
    寄存送達，並未準用民事訴訟法第138條第2項規定，自應於
    寄存送達當日即生送達效力（參本院97年法律座談會刑事類
    提案彙編意見、最高行政法院95年度裁字第02663號裁定意
    旨可資參照）。末按依道路交通管理處罰條例第87條規定向
    管轄法院聲明異議之期間，自裁決送達之翌日起算，並得依
    法扣除在途期間及聲請回復原狀，道路交通案件處理辦法第
    12條亦定有明文，而此在途期間之計算，依「法院訴訟當事
    人在途期間標準」定之。
三、經查：本件北監蘆字第裁46-CO0000000號違反道路交通管理
    事件裁決書，於98年9月28日於原處分機關辦公處當場簽收
    ，合法受收送達一情，有原處分機關移送書意見欄三之記載
    與送達證書影本1件附卷可稽（原審卷第2頁、第11頁），依
    上開說明，該裁決書應於98年9月28日即發生送達之效力，
    而於翌日即同年月29日開始起算20日異議期間（另抗告人因
    住所地設在原處分機關所在之臺北縣蘆洲市，依法院訴訟當
    事人在途期間標準第4條第1款第1目規定，無庸加計在途期
    間），異議期間應於同年10月19日屆滿（本應於同年10月18
    日屆滿，但因該日為星期日，故順延至19日），則抗告人卻
    遲至98年11月25日始具狀聲明異議，此有公路總局臺北區監
    理所蘆洲監理站第三股收件章蓋於原審卷附聲明異議狀可稽
    （原審卷第5頁），顯已逾越法定異議期間，又此一法定不
    變之異議期間為交通異議事件之程序規定，為聲明異議之合
    法要件，受處分人欲聲明異議，須合於此項程序規定，法院
    始得受理而為實體審查。依「先程序後實體」之法理，本件
    異議程序既不合法定程式，法院即毋庸審酌實體事項之有無
    理由，從而本件異議因逾越異議期間已無從補正，應從程序
    上予以駁回，就處分機關所為之實質處分內容是否適當，本
    院亦無從予以審理，綜上，本件受處分人之抗告為無理由，
    應予駁回。
據上論斷，應依道路交通案件處理辦法第26條、刑事訴訟法第41
2條，裁定如主文。
中    華    民    國    99    年    3    月    3    日
                  交通法庭審判長法  官  高明哲
                                法  官  林洲富
                                法  官  高玉舜
以上正本證明與原本無異。
不得再抗告。
                                書記官  許雅淩
中    華    民    國    99    年    3     月    3     日

司法院資訊處製作；財團法人民間司法改革基金會備份。
